【裁判字號】    98,交抗,90
【裁判日期】    980227
【裁判案由】    聲明異議
【裁判全文】
臺灣高等法院高雄分院刑事裁定          98年度交抗字第90號
抗  告  人  交通部公路總局高雄區監理所屏東監理站
代  表  人  高金木
異  議  人
即受處分人  甲○○
上列抗告人因受處分人違反道路交通管理處罰條例事件，不服臺
灣屏東地方法院97年度交聲字第453 號中華民國97年12月22日裁
定（原處分案號：屏監違字第裁82-V00000000號），提起抗告，
本院裁定如下：
    主  文
抗告駁回。
    理  由
一、原審裁定意旨略以：按汽車駕駛人，駕駛汽車經測試檢定，
    酒精濃度超過規定標準者，處1 萬5,000 元以上6 萬元以下
    罰鍰，並當場移置保管其車輛及吊扣其駕駛執照1 年，道路
    交通管理處罰條例第35條第1 項第1 款分別定有明文。查本
    件異議人於97年7 月22日下午2 時許，駕駛車牌號碼0568-S
    Y 號自用一般小客車，行經屏東縣滿州鄉○○村段，經酒精
    測得其呼氣酒精濃度為每公升0.30毫克等情，為異議人所不
    爭執，並有本件裁決書，舉發違反道路交通管理事件通知單
    、道路交通事故當事人酒精測定紀錄表在卷可參。是異議人
    酒後吐氣所含酒精濃度已超過道路交通安全規則第114 條第
    2 款所規定，每公升0.25毫克標準之事實，堪以認定。原處
    分機關裁處吊扣異議人職業聯結車駕駛執照，無非因道路交
    通安全規則第61條第1 款前段規定：「汽車駕駛人取得高一
    級車類之駕駛資格者，應換發駕駛執照，並准其駕駛較低級
    車類之車輛，而已領有聯結車駕駛執照者，得駕駛大客車、
    大貨車、代用大客車、大客貨兩用車、曳引車、小型車、輕
    型機器腳踏車」，而認應吊扣異議人可代用大客車、大貨車
    、代用大客車、大客貨兩用車、曳引車、小型車、輕型機器
    腳踏車等級駕駛執照之職業聯結車駕駛執照。惟按道路交通
    管理處罰條例第68條規定：「汽車駕駛人，因違反本條例及
    道路交通安全規則之規定，受吊銷駕駛執照處分時，吊銷其
    持有各級車類之駕駛執照」，而95年3 月1 日修正施行前之
    道路交通管理處罰條例第68條原規定：「汽車駕駛人，因違
    反本條例及道路交通安全規則之規定，受吊扣或吊銷駕駛執
    照處分時，吊扣或吊銷其持有各級車類之駕駛執照」，即修
    正施行後之條文業已刪除「吊扣或」等規定，觀其提案修正
    理由「原條文將違法或違規駕駛人所持有各級車類之駕駛執
    照一併吊扣，失之過酷，影響人民工作及生活過鉅」（詳卷
    附立法院公報第94卷第70期第136 頁、第138 頁之院會紀錄
    ），顯見在吊扣駕駛執照時，僅能吊扣違規當時所駕駛車輛
    之駕駛執照，已不能再吊扣其持有各級車類之駕駛執照，如
    無照駕駛小客車，僅能依無照駕駛裁處，不能再吊扣職業大
    客車駕駛執照。準此，原處分機關未考量道路交通管理處罰
    條例第68條規定之修正沿革及意旨，竟仍吊扣異議人職業聯
    結車駕駛執照，即有違誤。是異議人此部分之異議為有理由
    ，原處分關於裁處吊扣異議人職業聯結車駕駛執照部分，自
    應由本院予以撤銷。
二、抗告意旨略以：受處分人領有職業聯結車駕駛執照，既係酒
    後駕駛自小客車違規而遭取締，則抗告人依道路交通管理處
    罰條例第35條第1 項第1 款規定吊扣其職業聯結車之駕駛執
    照，於法自無不合。是原裁定顯有違誤，爰依法提起抗告，
    請求撤銷原裁定云云。
三、本件受處分人甲○○於民國97年7 月22日下午2 時許，駕駛
    0568-SY 號自小客車，在屏東縣滿州鄉○○村段行駛，經警
    攔檢並進行酒測，測得呼氣酒精濃度達每公升0.30毫克，由
    原處分機關即抗告人就其交通違規行為裁罰吊扣職業聯結車
    駕駛執照12月及施以道安講習等事實，有舉發違反道路交通
    管理事件通知單、違反道路交通管理事件裁決書在卷可稽，
    受處分人確有交通違規之事實，雖無疑問。惟查：
  (一)汽車駕駛人飲用酒類後其吐氣所含酒精濃度超過每公升0.25
    毫克者，不得駕車；汽車駕駛人，駕駛汽車經測試檢定有酒
    精濃度超過規定標準者，處15,000元以上60,000元以下罰鍰
    ，並當場移置保管其車輛及吊扣其駕駛執照1 年；道路交通
    安全規則第114 條第2 款、道路交通管理處罰條例第35條第
    1 項第1 款分別定有明定。
  (二)又94年12月14日修正、95年3 月1 日施行之道路交通管理處
    罰條例第68條，固規定：「汽車駕駛人，因違反本條例及道
    路交通安全規則之規定，受吊扣或吊銷駕駛執照處分時，吊
    扣或吊銷其持有各級車類之駕駛執照」，惟修正後業已刪除
    『吊扣』之規定，改為：「汽車駕駛人，因違反本條例及道
    路交通安全規則之規定，受吊銷駕駛執照處分時，吊銷其持
    有各級車類之駕駛執照」，其修正理由乃係舊法將違法或違
    規駕駛人所持有各級車類之駕駛執照一併吊扣，失之過酷，
    影響人民工作及生活甚鉅，故依修正後之該條規定，受吊扣
    駕駛執照處分時，僅能吊扣違規當時所駕車類之駕駛執照，
    不再吊扣其持有各級車類之駕駛執照，僅於受吊銷駕駛執照
    處分時，始吊銷其持有各級車類之駕駛執照。
  (三)依道路交通安全規則第61條第1 項第1 款規定，汽車駕駛人
    取得高一級車類之駕駛資格者，應換發駕駛執照，並准其駕
    駛較低級車類之車輛。受處分人酒後駕駛自小客車，依法本
    應吊扣其小客車駕駛執照，惟因受處分人並未領有自小客車
    駕駛執照，致無該項駕駛執照可供吊扣。而行政行為採取方
    法所造成之損害，不得與所欲達成目的之利益顯失均衡，則
    在受處分人實際上並無小客車駕駛執照可供吊扣之情形下，
    吊扣其職業聯結車駕駛執照，雖可達成禁止異議人繼續酒後
    駕駛之目的，然亦同時造成剝奪受處分人駕駛其他各類車輛
    之結果，所造成之損害與所欲達成目的之利益，顯然失衡，
    且與前揭道路交通管理處罰條例第68條之修正意旨不符，有
    違法律保留原則。至於道路交通安全規則對於汽車駕駛執照
    之管理，採取一照原則，固導致越級駕駛人違規酒駕時，受
    有無須吊扣駕駛執照之利益，然此關於駕駛執照管理所衍生
    之執行困難或法規漏洞，宜由修法解決，尚不得擴張解釋，
    於駕駛人無較低級駕駛執照可供吊扣時，即率爾代以吊扣其
    所領有之較高級駕駛執照。
四、本件原處分機關即抗告人未審酌新修正之法律規定，逕對受
    處分人裁處吊扣職業聯結車駕駛執照12個月之處分，於法不
    合，受處分人此部分異議為有理由，原審法院因而將此部分
    之處分撤銷，核無違誤。抗告人仍執陳詞提起抗告，並無理
    由，應予駁回。
據上論結，應依道路交通案件處理辦法第26條，刑事訴訟法第41
2 條，裁定如主文。
中    華    民    國    98    年    2     月    27    日
                  刑事第五庭    審判長法  官  曾永宗
                                      法  官  任森銓
                                      法  官  施柏宏
以上正本證明與原本無異。
本件裁定不得再抗告。
中    華    民    國    98    年    2     月    27    日
                                      書記官  陳武悅
                                                      Q


司法院資訊處製作；財團法人民間司法改革基金會備份。
